【裁判字號】    97,易,2045
【裁判日期】    971226
【裁判案由】    詐欺
【裁判全文】
臺灣彰化地方法院刑事判決              97年度易字第2045號
公  訴  人  臺灣彰化地方法院檢察署檢察官
被      告  甲○○
上列被告因詐欺案件，經檢察官提起公訴（97年度偵字第8463號
），本院改依簡式審判程序判決如下：
    主    文
甲○○幫助意圖為自己不法之所有，以詐術使人將本人之物交付
，處拘役肆拾日，如易科罰金，以銀元佰元即新臺幣玖佰元折
算壹日；減為拘役貳拾日，如易科罰金，以銀元佰元即新臺幣
玖佰元折算壹日。
    犯  罪  事  實
一、甲○○能預見一般人取得他人金融機構帳戶之行徑，常與財
    產犯罪之需要密切相關，且取得他人存摺之目的在於取得贓
    款及掩飾犯行不易遭人追查，但仍基於幫助詐騙集團向不特
    定人詐欺之不確定故意，於民國94年12月底某日，以郵寄之
    方式，將以其名義開立彰化大城郵局帳戶（局號：0000000
    號；帳號：0000000號）之提款卡、密碼等物，以郵寄之方
    式，寄交桃園現平鎮地區某不詳地址，而交予某年籍不詳之
    人，該人及所屬詐騙集團再將之充作詐騙集團匯款帳戶之用
    ，並於95年1月9日下午5時許以電話聯絡乙○○，向乙○○
    謊稱其刷卡資料有誤，需將存款帳戶清空云云，致乙○○陷
    於錯誤，而依指示於同日晚上6時35分許將新臺幣10萬元匯
    入甲○○上開帳戶內。嗣因乙○○發覺有異始知受騙，報警
    循線查獲甲○○後，始悉上情。
二、案經彰化縣警察局芳苑分局報請臺灣彰化地方法院檢察署檢
    察官偵查起訴。
    理    由
一、本案被告甲○○所犯係死刑、無期徒刑、最輕本刑為三年以
    上有期徒刑以外之罪，其於準備程序就前揭被訴事實為有罪
    之陳述，經受命法官告知簡式審判程序之旨，並聽取其與公
    訴人之意見後，本院認無不得或不宜改依簡式審判程序進行
    之處，爰依刑事訴訟法第273條之1第1 項、第284條之1，裁
    定本案由受命法官獨任進行簡式審判程序，合先敘明。
二、上揭犯罪事實，業據被告甲○○於本院審理中坦承不諱；並
    據被害人乙○○於警詢中證述綦詳，並有被告上開帳戶之開
    戶基本資料及交易資料查詢單及郵政國內匯款執據各1紙附
    卷可佐。被告提供存款帳戶存摺、提款卡等物予該真實姓名
    、年籍均不詳之成年人，幫助其遂行詐欺取財犯行，事證明
    確，被告犯行應堪認定。
三、按刑法業經總統於94年2月2日，以華總一義字第09400014
    901號令修正公布，並自95年7月1日施行（下稱修正後刑法
    ）。又行為後法律有變更者，適用行為時之法律。但行為後
    之法律有利於行為人者，適用最有利於行為人之法律，修正
    後刑法第2條第1項定有明文；而所謂「法律變更」與法律修
    正之概念有別，係指因法律修正而「刑罰」有實質之更異而
    言（如修正後新舊法法定本刑輕重變更），始有依上開規定
    為準據法而比較適用新法或舊法之問題。如新舊法處罰之輕
    重仍然相同，並無有利或不利之情形，即無適用上開規定為
    比較之餘地，自應依一般法律適用之原則，適用現行、有效
    之裁判時法論處（最高法院95年度臺上字第6909號判決意旨
    參照）。次按，新舊刑法關於刑之規定，雖同採從輕主義，
    係適用最有利於行為人之法律，既曰法律，自較刑之範圍為
    廣，比較時應就罪刑有關之共犯、未遂犯、連續犯、牽連犯
    、結合犯以及累犯加重、自首減輕、暨其他法定加減原因、
    與加減例等一切情形，綜其全部之結果，而為比較，再適用
    有利於行為人之法律處斷，最高法院24年上字第4634號判例
    著有明文。經查：
  (一)關於幫助犯部分，刑法第30條之幫助犯，自修正前原第1 項
    條文之「幫助他人犯罪者」，修正為「幫助他人實行犯罪行
    為者」，係從原本之嚴格從屬形式立場，改採限制從屬形式
    立場，故被幫助者之行為僅須具備構成要件該當性、違法性
    ，幫助者即成立幫助犯，至被幫助者是否具備有責性，則非
    所問。故依本次修法結果，幫助犯之成立要件顯較原條文之
    從犯須具備構成要件該當性、違法性、有責性三者為寬；本
    件被告提供金融帳戶供不特定之犯罪集團使用，其所為無論
    依新舊法之定義，均合於幫助犯之規定，並無有利或不利之
    影響，依首揭說明，自無適用修正後刑法第2條第1項之規定
    ，而為比較新舊法適用之必要，應依裁判時法論處（最高法
    院95年11月7日95年第21次刑事庭會議決議參照）。
  (二)關於法定刑中之罰金部分，修正前刑法第33條第5款規定「
    罰金：1元以上。」，依80年5月6日修正前罰金罰鍰提高標
    準條例第3條之規定，由司法院、行政院會銜於72年7月27日
    發布，自72年8月1日施行，提高刑法所定罰金數額10倍，並
    依現行法規所定貨幣單位折算新臺幣條例第2條之規定：「
    現行法規所定金額之貨幣單位為圓、銀元或元者，以新臺幣
    元之3倍折算之。」，經折算為新臺幣後，則罰金刑之最輕
    刑度為新臺幣30元以上；修正後刑法第33條第5款規定「罰
    金：新臺幣1千元以上，以百元計算之。」，經比較新舊法
    結果，以舊法較有利於行為人。是以，刑法第339條第1項之
    詐欺取財罪雖未修正，惟其法定刑中罰金之部分即因上開比
    較新舊法之結果，以適用舊法為有利於被告。
  (三)綜上所述，揆諸首揭法律條文及判例意旨，綜合比較結果，
    以適用修正前之法律為有利於被告。
四、核被告所為，係犯刑法第30條第1項前段、第339條第1項之
    幫助詐欺取財罪。又被告以幫助他人犯罪之意思，參與犯罪
    構成要件以外之行為，為幫助犯，應依刑法第30條第2項之
    規定，按正犯之刑減輕之。爰審酌被告明知目前社會上以各
    種方式詐財之惡質歪風猖獗，令人防不勝防，復加以詐財者
    多借用人頭帳戶致警方追緝困難，詐欺事件層出不窮，手法
    日益翻新，竟甘願淪為提供自己之金融帳戶，以供他人逃避
    犯罪之查緝，嚴重破壞社會治安及有礙金融交易秩序，助長
    犯罪歪風，並增加追緝犯罪之困難，惟被告於犯後坦承犯行
    、深具悔意，本身並未實際參與本件詐欺取財之犯行，責難
    性較小等一切情狀，量處如主文所示之刑，並諭知易科罰金
    之折算標準，以資懲儆。
五、又刑法修正前關於易科罰金折算標準，依舊罰金罰鍰提高標
    準條例第2條前段（現已刪除）及現行法規所定貨幣單位折
    算新臺幣條例第2條之規定，就其原定數額提高為100倍折算
    1日，即以銀元300元折算1日，經折算新臺幣後，應以新臺
    幣900元折算為1日；而依修正後刑法第41條第1項前段規定
    ：「犯最重本刑為5年以下有期徒刑以下之刑之罪，而受6個
    月以下有期徒刑或拘役之宣告者，得以新臺幣1千元、2千元
    或3千元折算1日，易科罰金。」，經比較修正前後之易科罰
    金折算標準，以舊法之規定，較有利於被告。末按，中華民
    國九十六年罪犯減刑條例（下稱減刑條例）業經總統於96年
    7 月4日以華總一義字第09600083761號令公布，並自同年月
    16 日施行；而犯罪在中華民國96年4月24日以前者，除本條
    例另有規定外，有期徒刑、拘役或罰金，減其刑期或金額二
    分之一；又依本條例應減刑之罪，未經判決確定者，於裁判
    時，減其宣告刑，減刑條例第2條第1項第3款、第7條分別定
    有明文。本件被告所犯之幫助詐欺罪，其正犯之犯罪時點為
    96 年4月24日以前，爰依上開規定減其宣告刑，並諭知易科
    罰金之折算標準。
六、依刑事訴訟法第273條之1第1項、第299條第1項前段，刑法
    第2條第1項前段、第339條第1項、第30條、修正前刑法第41
    條第1項前段，罰金罰鍰提高標準條例第1條前段、修正前罰
    金罰鍰提高標準條例第2條，現行法規所定貨幣單位折算新
    臺幣條例第2條，中華民國九十六年罪犯減刑條例第2條第1
    項第3款、第7條、第9條，判決如主文。
本案經檢察官蔡明達到庭執行職務
中    華    民    國    97    年    12    月    26    日
                  刑事第四庭      法  官  吳俊螢
以上正本證明與原本無異。
如不服本判決，應於收受判決後10日內向本院提出上訴書狀，並
應敘述具體理由；其未敘述上訴理由者，應於上訴期間屆滿後20
日內向本院補提理由書（均須按他造當事人之人數附繕本「切勿
逕送上級法院」）。
告訴人或被害人對於判決如有不服具備理由請求檢察官上訴者，
其上訴期間之計算係以檢察官收受判決正本之日期為準。
中    華    民    國    97    年    12    月    26    日
                                  書記官  林怡吟
附錄本案論罪科刑法條全文：
中華民國刑法第三百三十九條
意圖為自己或第三人不法之所有，以詐術使人將本人或第三人之
物交付者，處五年以下有期徒刑、拘役或科或併科一千元以下罰
金。以前項方法得財產上不法之利益或使第三人得之者，亦同。
前二項之未遂犯罰之。


司法院資訊處製作；財團法人民間司法改革基金會備份。
